【裁判字號】    89,台上,4723
【裁判日期】    890810
【裁判案由】    違反毒品危害防制條例
【裁判全文】
最高法院刑事判決                              八十九年度台上字第四七二三號
    上  訴  人  甲○○
右上訴人因違反毒品危害防制條例案件，不服台灣高等法院中華民國八十九年四月二
十六日第二審判決（八十九年度上訴字第四五二號，起訴案號：台灣桃園地方法院檢
察署八十八年度偵字第二○○九、二○一○號、八十八年度偵緝字第一七五號），提
起上訴，本院判決如左：
    主  文
原判決關於甲○○部分撤銷，發回台灣高等法院。
    理  由
本件原判決認定上訴人甲○○有如原判決事實欄所載之犯行等情，因而撤銷第一審此
部分科刑判決，改判仍論處上訴人共同販賣第一級毒品，累犯罪刑，固非無見。
惟按：（一）證據雖已調查，而其內容尚未明瞭者，即與未經調查無異，如遽行判決
，仍屬應於審判期日調查之證據未予調查。原判決認定上訴人於不詳時地，向某不詳
姓名之人販入第一級毒品海洛因後，欲行販賣，於民國八十八年二月五日，將前開海
洛因二小包交與簡敏男，囑售予綽號「小如」者，嗣簡敏男等候綽號「小如」者之際
，為警查獲而不遂，並扣得前開毒品海洛因二小包淨重二‧○二公克（包裝重○‧三
公克、純度二七‧二七％、純質淨重○‧五五公克），並循線於當日凌晨五時二十分
許，在桃園縣桃園市○○路五一○號十四樓查獲上訴人，並扣得上訴人販入之海洛因
一包淨重五‧三八公克（包裝重○‧三六公克、純度二三‧○二％、純質淨重一‧二
公克）等情，似指於簡敏男身上及上訴人住處查扣之第一級毒品海洛因皆係上訴人向
某不詳姓名之人所販入，惟於簡敏男身上及上訴人住處查扣之第一級毒品海洛因之純
度不同，既經鑑驗屬實，則前開海洛因究係上訴人同時購入時，其成分即有不同，抑
再摻雜其他成分後分裝，或係連續販入伺機販售，原審未根究明白，自有證據調查未
盡之違法。（二）毒品危害防制條例第十九條第一項之沒收規定，係刑法第三十八條
第一項第二款之特別規定，採義務沒收主義，原判決認定扣案之磅秤一台及分裝袋三
十九個，係上訴人供販賣毒品所用之物（見原判決第十頁第四至六行），不依毒品危
害防制條例第十九條第一項規定，而依刑法第三十八條第一項第二款（原判決誤為同
條項第一款）規定宣告沒收，亦難謂為適法。以上或為上訴意旨所指摘，或為本院得
依職權調查之事項，應認原判決關於上訴人部分有發回更審之原因。
據上論結，應依刑事訴訟法第三百九十七條、第四百零一條，判決如主文。
中      華      民      國    八十九    年      八      月      十      日
                              最高法院刑事第三庭
                                  審判長法官  陳  錫  奎
                                        法官  洪  清  江
                                        法官  吳  昆  仁
                                        法官  李  伯  道
                                        法官  陳  世  雄
      右正本證明與原本無異
                                              書  記  官
中      華      民      國    八十九    年      八      月     十七     日


司法院資訊處製作；財團法人民間司法改革基金會備份。
